【裁判字號】    90,易緝,3
【裁判日期】    900308
【裁判案由】    詐欺
【裁判全文】
臺灣嘉義地方法院刑事判決                              九十年度易緝字第三號
    公  訴  人  臺灣嘉義地方法院檢察署檢察官
    被      告  甲○○
右列被告因詐欺案件，經檢察官提起公訴（八十年度偵字第五一八九號），本院判決
如左：
    主  文
甲○○共同連續意圖為自己不法之所有，以詐術使人將本人之物交付，處有期徒刑壹
年壹月。
    事  實
一、甲○○與林鍠棎（業據臺灣高等法院臺南分院八十四年度上易字第一一○九號判
    處有期徒刑一年一月確定）係夫妻關係，二人竟共同基於為渠等不法所有之概括
    犯意聯絡，先於民國八十年一月初某日，前往嘉義市○○路二二○巷九號蔡德儀
    建築師事務所內，向該所繪圖師林群鎮、劉澄潭二人佯稱其等準備在坐落嘉義市
    ○○○段二五七之六地號土地上興建房屋，請求代為製作建築圖等語，致使林群
    鎮、劉澄潭二人陷於錯誤，因而製作建築圖並交付甲○○、林鍠棎夫婦二人收受
    ，得手後迄未繳納任何費用，即避不見面。二人隨後又於八十年一月底某日，持
    上開建築圖向乙○○詐稱其等欲於前開地號土地上興建四層樓洋房七間，土地由
    地主提供，興建費用由其等負責，屆完工時可獲配其中一棟房屋，惟欠缺資金，
    擬向乙○○借款新台幣（下同）二百二十萬元，十個月後房屋出售時可返還乙○
    ○五百萬元等語，並出示上開建築圖及二人共同簽發如附表所示之本票一紙予乙
    ○○，致使乙○○陷於錯誤，而於同年二月六日下午二時許，在嘉義市臺灣省合
    作金庫嘉義支庫，交付二百二十萬元予林鍠棎、甲○○二人，詎其二人均未開工
    興建房屋，乙○○始知受騙。
二、案經被害人乙○○訴由臺灣嘉義地方法院檢察署檢察官偵查起訴。
    理  由
一、訊據被告甲○○固坦承與另案被告即其妻林鍠棎共同以合建房屋為由自被害人林
    群鎮、劉澄潭處取得建築圖，亦曾自被害人乙○○處取得二百二十萬元金錢，惟
    矢口否認有何犯行，辯稱：其確實有計劃與地主合建房屋，惟因地主反悔，而未
    完成，並非有意詐欺云云。
二、經查：
（一）右揭犯罪事實，業據證人即被害人林群鎮、劉澄潭及乙○○等人於偵查及另案
      審理時指訴綦詳（偵查卷第三十八頁至第四十頁訊問筆錄），並有建築圖二紙
      、如附表所示本票一紙及合作金庫活期儲蓄存款存摺一紙在卷（偵查卷第三頁
      至第六頁、第十七頁）可稽。而另案被告林鍠棎亦因右開犯罪事實，為臺灣高
      等法院臺南分院八十四年度上易字第一一○四號判處有期徒刑一年一月確定，
      亦經本院調閱前開偵審卷宗無訛，復有卷附之前開判決一份可查（本院卷第二
      十八頁至第三十頁）。
（二）雖被告辯稱係與地主合作建築房屋，詎因地主反悔，未克開工云云，然則，被
      告對於合建房屋之細節僅稱：「（問：當時合建的地主係何人？）我忘記了。
      」（本院卷第十一頁訊問筆錄），非但無法提出任何證據以實其說，更有甚者
      ，對於所收受之鉅額金錢亦以：「（問：向告訴人拿的二百二十萬到哪裡去了
      ？）我拿去蓋別的房子了。（問：是什麼房子？在哪裡？）我胡亂花掉了。」
      （本院卷第三十九頁至第四十頁審判筆錄）等語空口搪塞，其辯解已難置信。
      再者，果如被告所稱其取得建築圖及金錢後，嗣因地主反悔仍無法開工等情屬
      實，於此情境下被告既無從自合建房屋花費任何金錢，應可向提供建築圖及金
      錢者報告始末，並返還所收取之財物始合乎一般人處理類似事件之情理，其反
      未清楚交待金錢流向，事後更潛逃無蹤，復為本院自八十一年五月九日發佈通
      緝起至九十年一月十日越八年之久始緝獲到案，益徵取得財物時本無返還之意
      思，復以合建房屋為幌取信他人並施以詐術之行為。因之，被告所辯有違常情
      ，要屬臨訟圖卸之詞，不足採信，事證明確，其犯行洵堪認定。
二、核被告所為係犯刑法第三百三十九條第一項之詐欺罪。其與另案被告林鍠棎就前
    揭犯行，有犯意之聯絡及行為之分擔，為共同正犯。又其先後詐取建築圖及二百
    二十萬元之財物，時間緊接，方法雷同，所犯係構成要件相同之罪名，顯係基於
    概括犯意反覆為之，應依連續犯之規定論以一罪，並依法加重其刑，公訴意旨漏
    未論及連續關係，容有未洽，特此敘明。又被告以一行為同時詐騙被害人林群鎮
    、劉澄潭二人所繪製建築圖之犯行，係一行為觸犯二詐欺罪名，應依想像競合犯
    之例，從一重處斷。爰審酌被告犯罪之動機、目的、手段、所生危害、所得利益
    ，犯罪後雖與被害人乙○○達成民事上和解，固有和解書一紙在卷（本院卷第十
    三頁）可稽，惟迄今僅返還其中一百五十萬元，尚有七十萬元之債務未清，為被
    告所自承（本院卷第四十一頁審判筆錄），並有收據五紙附卷（臺灣高等法院臺
    南分院八十四年度上易字第一一○九號卷第三十五頁至第三十九頁）足按，事後
    否認犯罪並多所矯飾等一切情狀，量處如主文所示之刑，以資懲儆。
據上論斷，應依刑事訴訟法第二百九十九條第一項前段，刑法第二十八條、第五十六
條、第三百三十九條第一項、第五十五條，罰金罰鍰提高標準條例第一條前段，判決
如主文。
本案經檢察官陳美君到庭執行職務。
中      華      民      國    九十      年      三      月      八      日
                                      臺灣嘉義地方法院刑事第二庭
                                          法  官  張  道  周
右正本證明與原本無異。
如不服本判決，應於判決送達後十日內向本院提出上訴狀( 應附繕本 )。
中      華      民      國    九十      年      三      月      九      日
                                          書記官  王  佩  湘
附表
┌──────┬──────┬─────┬─────┬─────┬───┐
│發票人      │面額        │發票日    │到期日    │票號      │備  考│
├──────┼──────┼─────┼─────┼─────┼───┤
│甲○○      │新台幣五百萬│八十年二月│八十年十二│四七九七六│      │
│林鍠棎      │元          │六日      │月六日    │          │      │
└──────┴──────┴─────┴─────┴─────┴───┘
附錄本判決論罪法條全文
刑法第三百三十九條第一項
意圖為自己或第三人不法之所有，以詐術使人將本人或第三人之物交付者，處五年以
下有期徒刑、拘役或科或併科一千元以下罰金。


司法院資訊處製作；財團法人民間司法改革基金會備份。
